臺灣士林地方法院刑事判決　　　　　　　94年度簡上字第48號
上　訴　人
即　被　告　乙○○
選任辯護人　財團法人法律扶助基金會周承武律師
上列上訴人即被告因侵占案件，不服本院士林簡易庭中華民國94
年2 月22日94年度士簡字第175 號第一審刑事簡易判決（聲請簡
易判決處刑案號：臺灣士林地方法院檢察署93年度偵緝字第884
號），提起上訴，本院管轄之第二審合議庭判決如下：
    主  文
上訴駁回。
乙○○緩刑貳年。
    事實及理由
一、本案經本院審理結果，認第一審判決以被告乙○○所為係犯
    刑法第335 條第1 項之侵占罪，判處有期徒刑6 月，並諭知
    易科罰金之折算標準，其認事用法均無不當，量刑亦認妥適
    ，應予維持，並引用第一審判決書及檢察官聲請簡易判決處
    刑書記載之事實、證據及理由。
二、被告乙○○上訴意旨係以：汐止交通有限公司（下稱汐止公
    司）以不正當方式，強迫簽立車牌號碼H9-425號計程車之買
    賣契約書，但系爭計程車並非伊所有，相關證件亦不在伊手
    中，如何能出賣，伊實為被害人，並未侵占云云。惟查，被
    告於民國92年7 月12日上午，向其子甲○○借得車牌號碼H9
    -425號計程車（甲○○於92年5 月8 日，向大正交通企業股
    份有限公司〔下稱大正公司〕所承租，由被告擔任連帶保證
    人）使用，迨被告於同日駕駛該計程車至臺北縣汐止地區家
    樂福大賣場購物時，因被告個人前曾積欠汐止公司租金，在
    上開地點適遭汐止公司人員發現，上前要求被告立即處理債
    務，嗣被告與之達成協議，將系爭計程車抵押予汐止公司，
    並簽立汽車買賣合約書，該車輛暫時交由汐止公司保管，被
    告須於一週內清償債務等情，業據被告供承在卷，並經證人
    即汐止公司負責人林兆軍、林萬國結證屬實，復有92年5 月
    8 日小型計程車租用合約書、92年7 月12日汽車買賣合約書
    、切結書附卷可稽。被告所辯遭汐止公司人員以強暴、脅迫
    簽立買賣合約云云，已據證人林兆軍、林萬國否認其說，且
    被告亦供承其係經汐止公司人員陪同，自己開車前往該公司
    等語明確，苟有遭不正方法強迫簽約乙事，被告事後何以未
    能即時報警。反觀上情，被告已自承該92年7 月12日簽訂之
    汽車買賣合約書，雖名為買賣，實則乃將系爭計程車暫時委
    由汐止公司代為保管，買賣合約僅係一個憑據，待被告籌款
    清償債務而已，嗣因被告籌不到錢，才將車子放在汐止公司
    那邊等語無訛，故被告之所以將系爭計程車交由汐止公司保
    管，乃肇因於其與汐止公司之間確實有租金債務糾紛，經債
    務人請求清償債務時，情急之下，將所使用之車輛交付抵押
    ，換取籌款時間，簽約雙方之真意並非買賣，是以被告此舉
    並未悖於常情，此外復無其他積極證據可資證明，故難僅憑
    被告之供詞而遽認其有受強暴、脅迫而簽立買賣契約情事，
    被告此部分辯解尚難採信。準此，被告明知系爭計程車為甲
    ○○所承租，被告係擔任連帶保證人，竟於向甲○○借用期
    間，未經同意，擅自交由他人保管，用以處理個人債務，顯
    然係以車輛之所有人自居，而有易持有為所有之侵占行為，
    甚為明確，被告有不法所有之意圖，亦至為灼然，被告上訴
    核無理由，應予駁回。末查，被告前未曾受有期徒刑以上刑
    之宣告，有臺灣高等法院被告前案紀錄表附卷可按，其因一
    時失慮致罹刑典，事後已坦承犯行，深具悔意，且與告訴人
    大正公司達成民事和解，將系爭計程車返還大正公司，有94
    年1 月20日書立之和解書1 份在卷足憑，被告經此偵、審教
    訓，自當知所警惕，信無再犯之虞，本院復審酌被告年紀已
    達68歲，若執行刑罰，勢必造成個人及家庭沈重負擔，因認
    前開宣告之刑以暫不執行為適當，爰併宣告緩刑2 年，以觀
    後效，用啟自新。
據上論斷，應依刑事訴訟法第455 條之1 第1 項、第3 項、第36
8 條、第373 條，刑法第74條第1 款，判決如主文。
本案經檢察官鄭嘉欣到庭執行職務。
中　　華　　民　　國　　94　　年　　5 　　月　　4 　　日
                  刑事第六庭審判長法  官  李  育  仁
         　　                     法  官  許  辰  舟
         　　                     法  官  黃  潔  茹
以上正本證明與原本無異。
本判決不得上訴。
                                  書記官  柳  瑞  宗
中　　華　　民　　國　　94　　年　　5 　　月　　12　　日
附錄本案論罪科刑法條：刑法第335 條第1 項
意圖為自己或第3 人不法之所有，而侵占自己持有他人之物者，
處五年以下有期徒刑、拘役或科或併科1000元以下罰金。
